【裁判字號】    92,上,159
【裁判日期】    920902
【裁判案由】    侵權行為損害賠償
【裁判全文】
臺灣高等法院臺南分院民事判決  九十二年度上字第一五九號  Ｊ
    上  訴  人  乙  ○  ○
    訴訟代理人  高  原  茂  律師
    被  上訴人  丙  ○  ○
                甲  ○  ○
右當事人間因侵權行為損害賠償事件，上訴人對於中華民國九十二年一月十三日臺灣
嘉義地方法院第一審判決（九十一年度訴字第七五一號），提起上訴，本院判決如左
：
    主      文
上訴及假執行之聲請均駁回。
第二審訴訟費用由上訴人負擔。
    事      實
甲、上訴人方面：
一、聲明：求為判決：（一）原判決關於上訴人敗訴部分及訴訟費用之裁判均廢棄。
    （二）被上訴人應再連帶給付上訴人新臺幣（下同）二百八十萬元，及自民國（
    下同）九十一年九月十三日起至清償日止，按週年利率百分之五計算之利息。（
    三）第一、二審訴訟費用均由被上訴人連帶負擔。（四）准供擔保宣告假執行。
二、陳述：除與原判決記載相同者予以引用外，並補稱：
    上訴人與被上訴人甲○○於七十七年二月六日結婚，婚後育有二子，一家四口生
    活向來相安無事，詎於九十年二月間家中裝設電腦後，被上訴人甲○○隨於網路
    聊天室中認識被上訴人丙○○，從此交往密切，時以手機暗通款曲，嗣經上訴人
    發覺後，夫妻倆人始遽增摩擦不時發生齟齬係事實，絕非如被上訴人丙○○所稱
    上訴人夫妻二人感情本來即屬不睦，故上訴人夫妻會感情生變，完全因被上訴人
    丙○○明知被上訴人甲○○係有夫之婦，竟仍不當介入，復超越一般男女正常社
    交關係，並至賓館幽會進而發生通姦行為，破壞上訴人夫妻間之共同生活所致。
    被上訴人甲○○行為不檢，催毀夫妻間誠實信賴理念，初則更藉故向法院聲請核
    發保護令，使上訴人有家歸不得，繼則對上訴人提出傷害告訴，迨上訴人查獲與
    被上訴人丙○○之通姦行為後，旋率先提出離婚訴訟，完全毀滅上訴人意圖恢復
    全家共同生活之可能，致上訴人身心俱疲，精神上痛苦萬分，原審就上訴人請求
    精神上損害賠償，僅判准被上訴人應連帶給付二十萬元，顯屬輕懲，實不足儆刁
    頑，爰再求為判決如上訴之聲明。
三、證據：除引用原審之立證方法外，並補提出原審法院民事通常保護令、及刑事簡
    易判決各影本一份為證。
乙、被上訴人丙○○方面：
一、聲明：求為判決如主文所示。
二、陳述：除與原判決記載相同者予以引用外，並補稱：其僅與被上訴人甲○○在柏
    克山莊汽車旅館同處一室而已，並未發生性關係，且上訴人所陳上開事由均與本
    案無關。
三、證據：引用原審之立證方法。
丙、被上訴人甲○○方面：
一、聲明：求為判決如主文所示。
二、陳述：除與原判決記載相同者予以引用外，並補稱：其於本案發生前五月即遭上
    訴人傷害，為此並曾向法院聲請保護令，二人感情早已有問題，並曾談及離婚事
    宜，祇因子女探視及慰撫金未談妥，始至法院訴訟，且其僅與被上訴人丙○○在
    柏克山莊汽車旅館同處一室而已，並未發生過性關係。
三、證據：引用原審立證方法。
丁、本院依職權調閱本院九十一年度上易字第七八三號妨害家庭刑事案件全卷為證。
    理      由
一、本件上訴人起訴主張：其與被上訴人甲○○係夫妻關係，被上訴人丙○○明知被
    上訴人甲○○為有配偶之人，二人竟於九十年八月二十六日下午一時三十五分許
    ，在嘉義市○○路○段七九０號柏克山莊汽車旅館一一七室內通姦，為此依侵權
    行為之法律關係，請求被上訴人應連帶賠償精神慰藉金三百萬元及法定遲延利息
    等語。被上訴人則均否認有通姦之侵權行為，資為抗辯。（原審僅判准被上訴人
    應連帶賠償上訴人二十萬元及法定遲延利息，而駁回上訴人其餘之請求，被上訴
    人就其敗訴部分並未上訴，已告確定，則本院自僅得就上訴人上訴之二百八十萬
    元賠償及法定遲延利息敗訴部分而為審酌，合先敘明）。
二、經查上訴人主張其與被上訴人甲○○係夫妻關係，被上訴人丙○○明知被上訴人
    甲○○為有配偶之人，二人竟於九十年八月二十六日下午一時三十五分許，在嘉
    義市○○路○段七九０號柏克山莊汽車旅館一一七室內通姦之事實，雖為被上訴
    人所堅詞否認；然被上訴人莊家陽因本件妨害家庭案件，其刑事責任部分，業經
    本院以九十一年度上易字第七八三號刑事判決，判處該被上訴人有期徒刑四月，
    如易科罰金以三百元折算一日，被上訴人甲○○部分則以重複起訴之程序理由，
    判決公訴不受理各確定在案，業經本院調閱該刑事案卷查核屬實。且被上訴人既
    均不爭執有於右揭時地同處一室之事實，則對照刑事案件之卷證資料，雖被上訴
    人丙○○在原審辯稱：當天因駕駛之小客車有點故障，且被上訴人甲○○身體亦
    有不適，故將車子開進汽車旅館內休息云云；然因汽車行駛發生故障時，衡情駕
    駛者必迅速先將車慢駛至路旁，再行自行檢查，若能自行修理，即自己處理，若
    無法修理，當會聯絡汽車修理（保養）廠來處理，此乃一般汽車駕駛人最基本之
    知識，且為眾所週知之經驗，縱被上訴人甲○○當時之身體確有不適，依當時車
    子所在位置，不論與醫院或被上訴人甲○○之住所，均非距離遙遠，被上訴人丙
    ○○非不得速將被上訴人甲○○送醫或送回家，乃被上訴人莊家陽不為此圖，反
    將被上訴人甲○○載至隱密性甚高之柏克山莊汽車旅館開房間，苟非被上訴人間
    之關係甚為親密，欲在該旅館房間內發生性關係，實無將汽車駛往汽車旅館休息
    之可能與必要，被上訴人丙○○空言以上開情詞置辯，已難認屬實情。再參諸被
    上訴人在該汽車旅館相處將近三小時，且於警察敲門後經二分半鐘被上訴人丙○
    ○始開門，被上訴人甲○○則躲於浴室，當時屋內之床舖復凌亂不堪，被上訴人
    甲○○所持之行動電話置於床頭茶几，浴室內之浴巾則置於房間坐椅，浴室內之
    香皂並已拆開使用，及被上訴人在刑事案件審理時均供承曾躺於床上看電視各情
    ，以時下一般正常男女社交標準，亦已逾越普通男女朋友之關係，況被上訴人甲
    ○○係有夫之婦，被上訴人猶不避諱，復大而化之同處在汽車旅館房間內，迄警
    察前來抓姦歷時約三小時之久，益足認被上訴人確有上開通姦之行為無訛，不容
    被上訴人二人飾詞否認卸責。
三、按因故意或過失，不法侵害他人之權利者，負損害賠償責任；故意以背於善良風
    俗之方法，損害於他人者亦同；數人共同不法侵害他人之權利者，連帶負損害賠
    償責任；民法第一百八十四條第一項、第一百八十五條第一項，分別定有明文。
    次按不法侵害他人之身體、健康、名譽、自由、信用、隱私、貞操、或不法侵害
    其他人格法益而情節重大者，被害人雖非財產上之損害，亦得請求賠償相當之金
    額；前二項之規定，於不法侵害他人基於父、母、子、女或配偶關係之身分法益
    而情節重大者，準用之；亦為民法第一百九十五條第一項、第三項所明定。再按
    婚姻係以夫妻之共同生活為其目的，配偶應互相協力保持其共同生活之圓滿安全
    及幸福，而夫妻互守誠實，係為確保其共同生活之圓滿安全及幸福之必要條件，
    故應解為配偶因婚姻契約而互負誠實之義務，配偶之一方行為不誠實，破壞共同
    生活之圓滿安全及幸福者，即為違反因婚姻契約之義務而侵害他方之權利，故通
    姦之足以破壞夫妻間之共同生活而非法之所許，此從公序良俗之觀點可得斷言，
    不問所侵害係何權利，對於配偶之他方應構成共同侵權行為，此亦經最高法院著
    有五十五年臺上字第二０五三號判例闡明在案。本件被上訴人在上訴人與被上訴
    人甲○○婚姻關係存續期間發生通姦行為，揆諸上開說明，自屬共同侵害上訴人
    基於婚姻關係所享有之夫妻身分法益，構成共同侵權行為。而上訴人因被上訴人
    之通姦行為，導致上訴人身心俱受折磨，造成上訴人精神上之痛苦，既迭據上訴
    人供述在卷，亦足認被上訴人侵權行為之情節重大，自應負連帶賠償責任。準此
    上訴人本於前揭侵權行為之法律關係，請求被上訴人連帶賠償非財產損害之慰撫
    金及法定遲延利息，洵屬有據。
四、本院衡酌被上訴人丙○○學歷為高中畢業現為電腦工程師，每月收入約三萬二千
    元，被上訴人甲○○學歷為高中畢業現擔任會計，每月薪資約一萬八千元，上訴
    人學歷為高中畢業現為保全公司經理，每月薪資約六萬元等情，既經兩造分別自
    承在卷，復為兩造所不爭執，及上開兩造之身分、經濟能力、家庭狀況、上訴人
    人格利益受損害之程度，暨上訴人曾對被上訴人甲○○為傷害行為，被上訴人甲
    ○○曾對上訴人取得民事保護令，有原審法院之民事通常保護令、及刑事簡易判
    決各影本存卷足參之婚姻狀況等一切情況，認上訴人以被上訴人間通姦之侵權行
    為，請求被上訴人連帶賠償精神上之損害三百萬元，尚嫌過高，應以二十萬元之
    範圍較允當。從而上訴人請求被上訴人連帶賠償二十萬元部分，及自九十一年九
    月十三日民事起訴狀繕本送達被上訴人之翌日起至清償日止，按週年利率百分之
    五計算之利息，核無不合，應予准許，逾此部分之請求，則為無理由，不應准許
    。
五、綜上所述，上訴人基於侵權行為之法律關係，請求被上訴人連帶賠償其非財產上
    之損害，自為有理由。原審為此本於同上見解，判命被上訴人應連帶給付上訴人
    二十萬元及法定遲延利息，並依聲請為假執行之宣告，另就上訴人其餘請求給付
    二百八十萬元及假執行之聲請部分，予以駁回，經核認事用法並無不合。上訴人
    猶執上訴人與被上訴人甲○○於七十七年二月六日結婚，婚後育有二子，一家四
    口生活向來相安無事，詎於九十年二月間家中裝設電腦後，被上訴人甲○○隨於
    網路聊天室中認識被上訴人丙○○，從此交往密切，時以手機暗通款曲，嗣經上
    訴人發覺後，夫妻倆人始遽增摩擦不時發生齟齬係事實，絕非如被上訴人丙○○
    所稱上訴人夫妻二人感情本來即屬不睦，故上訴人夫妻會感情生變，完全因被上
    訴人丙○○明知被上訴人甲○○係有夫之婦，竟仍不當介入，復超越一般男女正
    常社交關係，並至賓館幽會進而發生通姦行為，破壞上訴人夫妻間之共同生活所
    致。被上訴人甲○○行為不檢，催毀夫妻間誠實信賴理念，初則更藉故向法院聲
    請核發保護令，使上訴人有家歸不得，繼則對上訴人提出傷害告訴，迨上訴人查
    獲與被上訴人丙○○之通姦行為後，旋率先提出離婚訴訟，完全毀滅上訴人意圖
    恢復全家共同生活之可能，致上訴人身心俱疲，精神上痛苦萬分，原審就上訴人
    請求精神上損害賠償，僅判准被上訴人應連帶給付二十萬元，顯屬輕懲，實不足
    儆刁頑等由，指摘原審此部分判決不當，求予廢棄，再求為判決如上訴之聲明云
    云。因本件被上訴人通姦之時間，係於九十年八月二十六日發生，而上訴人傷害
    被上訴人甲○○，及被上訴人甲○○聲請對上訴人核發保護令之原因事實發生時
    間，則係分別於九十年四月二十二日、及九十年三月八日，均遠於被上訴人發生
    通姦侵權行為之前，既有卷附各該刑事判決及保護令所載之事實為憑，顯見上訴
    人與被上訴人甲○○在本件被上訴人通姦之前，夫妻間之感情已時有摩擦不時發
    生齟齬，甚至對簿公堂在案，並非因被上訴人間之通姦侵權行為後，夫妻二人感
    情始不睦生變。從而上訴人主張其婚姻不美滿所引發之精神痛苦，悉因被上訴人
    間之通姦侵權行為所致，尚非有據。上訴人上訴意旨，求廢棄原判決敗訴部分，
    再求為判決如上訴之聲明，為無理由，應予駁回。
六、本件事證已臻明確，兩造其餘攻擊防禦方法及證據資料，核與本件判決結果不生
    影響，爰不予一一論述，併此敘明。
七、據上論結，本件上訴為無理由，應依民事訴訟法第四百四十九條第一項、七十八
    條，判決如主文。
中      華      民      國    九十二    年      九      月      二      日
                                    臺灣高等法院臺南分院民事第五庭
~B1審判長法官  游    明    仁
~B2      法官  蘇    重    信
~B3      法官  林    永    茂
右為正本係照原本作成。
如對本判決上訴，須於判決送達後二十日內向本院提出上訴狀，未表明上訴理由者，
應於上訴後二十日內向本院提出理由書。
中      華      民      國    九十二    年      九      月      三      日
~B法院書記官  劉    岳    文


司法院資訊處製作；財團法人民間司法改革基金會備份。
